【裁判字號】    98,訴,869
【裁判日期】    981008
【裁判案由】    公共危險等
【裁判全文】
臺灣高雄地方法院刑事判決               98年度訴字第869號
公  訴  人  臺灣高雄地方法院檢察署檢察官
被      告  乙○○
指定辯護人  沈志祥律師
上列被告因公共危險等案件，經檢察官提起公訴（98年度偵字第
4150號），本院判決如下：
    主  文
乙○○犯毀損他人物品罪，處有期徒刑肆月，如易科罰金，以新
臺幣壹仟元折算壹日。
    事  實
一、乙○○於民國97年10月間係受僱於案外人周文賢，負責王旺
    門營造有限公司（下稱王旺門公司）發包予周文賢承作之高
    雄市○鎮區○○路41號房屋（下稱系爭房屋）之磁磚鋪設工
    程。乙○○因認王旺門公司於該址之工地負責人丁○○交付
    予周文賢之磁磚數量有短缺，將導致其工資因而短少遂心生
    不滿，竟基於毀損他人物品之接續犯意，於97年10月19日上
    午6 時許，前往斯時由丁○○所管領尚無人居住之系爭房屋
    內，先以鐵鎚敲壞樓梯之大理石板22塊及樓梯旁之磁磚64塊
    ，復以瓦斯噴火器（俗稱火機）噴燒2 、3 樓之浴室門框、
    磁磚修邊條、電燈開關及插座等物，而使上開物品焦黑損壞
    ，足生損害於王旺門公司及丁○○。
二、案經丁○○訴由臺灣高雄地方法院檢察署檢察官偵查起訴。
    理  由
壹、證據能力部分
一、按刑事訴訟法第159 條之1 第2 項規定：「被告以外之人於
    偵查中向檢察官所為之陳述，除顯有不可信之情況者外，得
    為證據」。查證人丙○○○、甲○○於偵查中向檢察官所為
    關於本件案發過程之證述，已依法於檢察官訊問前具結，皆
    可擔保其係據實陳述，此有上開證人之結文附卷可考（參偵
    一卷第11頁、偵二卷第25頁），而被告及其辯護人對於上開
    證人之證言，亦未曾主張釋明此等向檢察官所為之陳述，有
    非出於真意或有何違法取供之情形，本院並查無檢察官有以
    不正方法取證，或有任何其他顯有不可信之情事，並於本院
    審理中，就證人丙○○○、甲○○部分均賦予被告對質詰問
    之機會，足認證人丙○○○、甲○○於偵查中向檢察官所為
    之陳述，應具有證據能力。
二、按被告以外之人（包括證人、鑑定人、告訴人、被害人及共
    同被告等）於審判外之陳述雖不符刑事訴訟法第159 條之1
    至之4 等4 條之規定，而經當事人於審判程序同意作為證據
    ，法院審酌該言詞陳述或書面陳述作成時之情況，認為適當
    者，得為證據。而當事人、代理人或辯護人於法院調查證據
    時，知有前項不得為證據之情形，而未於言詞辯論終結前聲
    明異議者，視為有前項之同意，刑事訴訟法第159 條之5 定
    有明文。查告訴人丁○○於偵查及本院審理中以證人身分所
    為之指述，其性質雖屬傳聞證據，且當事人均已知上述證據
    乃傳聞證據，而未於言詞辯論終結前聲明異議，本院審酌上
    開證據與本案犯罪事實具有關連性且無不當取得之情形，認
    為以之作為本案之證據亦屬適當，揆諸前開規定，上開證據
    均應具有證據能力。
三、卷附現場照片26張（參偵二卷第7 ～8 頁、第14～17頁），
    係傳達照相當時現場情況，而透過照片傳達情形與現場實況
    在內容上之一致性，透過機械之正確性加以保障，即照片並
    不存在人對現實情形之知覺、記憶所經常發生的表現錯誤，
    是認照片之性質係非供述證據，並無傳聞法則之適用，且亦
    別無證據證明上開蒐證照片有經偽造、變造或不法之情形，
    自有證據能力。
貳、實體部分
一、訊據被告乙○○固承認有於上揭時、地，以鐵鎚敲毀樓梯之
    大理石板及樓梯旁磁磚之事實，惟矢口否認有持瓦斯噴火器
    噴燒致浴室門框、磁磚修邊條損壞之犯行，辯稱：其因不滿
    磁磚數量短少致其工資減少，一時衝動方持鐵鎚敲打磁磚及
    大理石，然其根本沒有持「火機」燒燬浴室門框及修邊條等
    物，蓋其身上並無「火機」這種工具云云。經查：
  (一)被告於97年10月間係受僱於周文賢，負責王旺門公司發包予
    周文賢承作之系爭房屋磁磚鋪設工程之事實，業據被告於偵
    查中供承在卷（參偵一卷第8 ～9 頁），核與證人丁○○、
    丙○○○於偵查中之證述相符（參偵二卷第5 頁，偵一卷第
    10頁），堪可信為真實；又被告因認證人丁○○交付予周文
    賢之磁磚數量有短缺，此舉將導致其工資減少乃心生不滿，
    於前揭時間，持鐵鎚前往系爭房屋敲毀樓梯之大理石板22塊
    及樓梯旁磁磚64塊等情，業據被告於偵查中供稱：其認為丁○○透過周文賢交付之磁磚數量表有誤差，使其蒙受損失，
    一時氣憤遂持鐵鎚前往系爭房屋敲毀磁磚等語明確（參偵一
    卷第8 頁），核與證人丙○○○於偵查時及本院審理時證稱
    ：其於案發當天上午6 時許進到上開房屋時，就看見1 樓樓
    梯的大理石板及磁磚被敲壞，鐵鎚就放在樓梯旁邊等語（偵
    一卷第9 頁、本院二卷第35頁）；證人丁○○於本院審理時
    證稱：總共被敲壞大理石22塊、磁磚4 箱，每箱16塊，蓋這
    些東西的修補都由其負責等語相符（參本院二卷第52頁），
    復有現場照片6 張在卷可憑（參偵二卷第7 頁編號、、
    ，第14頁編號、，第16頁編號），是被告持鐵鎚毀
    損系爭房屋大理石板、磁磚之事實，堪以認定。
  (二)又被告於持鐵鎚敲毀上開大理石、磁磚後，復持瓦斯噴火器
    （即俗稱火機）噴燒2 、3 樓之浴室門框、磁磚修邊條、電
    燈開關及插座，使上開物品焦黑損壞之事實，業據證人丙○○○迭於偵查、本院審理時證稱：因擔心工作無法跟上進度
    ，所以案發當天就提前於早上6 時前往系爭房屋做事，此時
    ，被告的機車剛好停在屋外，當其正疑惑被告為何於工作完
    畢後仍在上址時，就在步上系爭房屋2 樓之際看見被告正從
    浴室走出來並試圖關閉手上之「火機」，而斯時該支「火機
    」尚在噴火而發出「轟轟」的聲響，且浴室門及修邊條均有
    一點點火花，其遂出言詢問被告為何燒別人的東西，被告有
    回以「為何要扣其工錢？」等語，之後其因害怕便下樓到屋
    外打電話給丁○○及報警，此時被告也跟著走出來，並將工
    具收走騎機車離去等語明確（參偵一卷第9 頁，本院二卷第
    34～37頁）；且觀之案發現場照片（參偵二卷第7 頁編號
    、、，第14頁編號～，第15頁編號～，第16頁
    編號～，第17頁編號～），系爭房屋內浴室門框、
    磁磚修邊條、電燈開關及插座等處，均有明顯燒焦痕跡，而
    該燒焦痕跡多呈中心點較為焦黑而向四周圓弧擴散之型態，
    此實與一般物品燃燒時火焰係向上延伸之情形有別（例如點
    燃之蠟燭，無論將蠟燭如何擺放，其火焰均係向上燃燒），
    應係受定向強烈之噴焰燃燒所致，足徵證人丙○○○上開所
    證，應可信實。
  (三)又證人即拍攝上開現場照片之房屋定作人甲○○於本院審理
    時證稱：當天因丙○○○向其告知系爭房屋遭被告破壞，其
    便回家拿相機前往系爭房屋拍攝，到現場後看見大理石、磁
    磚被敲壞，修邊條、開關的塑膠、浴室門框也有被「火機」
    燒過的痕跡，因照片上有日期，所以其可以確認是案發當天
    拍的等語明確（參本院二卷第42～44頁），且觀諸上開現場
    照片，其右下角確標示「2008.10.19」等數字，足證證人甲○○於案發當日經證人丙○○○告知後即前往系爭房屋而攝
    得上開現場照片，以案發後證人丙○○○旋在附近打電話報
    警並通知丁○○、甲○○前來系爭房屋之情形以觀，已可排
    除於前揭短暫時間內尚有除被告以外之他人潛入並持瓦斯噴
    火器施加破壞之可能；再參以被告復不否認於當日早上因一
    時氣憤而持鐵鎚敲壞系爭房屋大理石、磁磚之情，已如前述
    ，足徵被告確有破壞系爭房屋之足夠動機，且除被告外，當
    日確無他人潛入系爭房屋破壞之跡象及證據，故持瓦斯噴火
    器噴燒系爭房屋浴室門框、修邊條等物之人確係被告一節，
    應可認定，從而，被告辯稱：其未持「火機」燒浴室門框及
    修邊條云云，即無可取。
  (四)按刑法第354 條之毀損罪，以使所毀損之物失其全部或一部
    之效用為構成要件，所謂「毀棄」即毀壞滅棄，而使物之本
    體全部喪失其效用及價值者；稱「損壞」即損傷破壞，改變
    物之本體而減損其一部效用或價值者；稱「致令不堪用」係
    指除毀棄損壞物之本體外，以其他不損及原物形式之方法，
    使物之一部或全部喪失其特定目的之效用者而言。查本件遭
    被告持鐵鎚破壞之大理石、磁磚等物，分有缺陷一角或表面
    龜裂等現象之情，有現場照片6 張在卷可憑（參偵二卷第7
    頁編號、、，第14頁編號、，第16頁編號），
    應已達減損一部效用或價值之損壞程度；另遭被告持瓦斯噴
    火器噴燒之浴室門框、磁磚修邊條、電燈開關及插座等物，
    部分外表已呈焦黑，其外觀及可用性，較之原來之狀態，均
    已發生顯著不良之改變，亦達改變物之本體而減損一部效用
    或價值之損壞程度，此觀之證人丁○○於偵查及本院審理時
    指稱：大理石、磁磚被破壞後，其後來有拿4 、5 箱磁磚給
    周文賢去補救；修邊條、門框遭噴燒後，其亦將之更新，蓋
    效用已經喪失等語（參本院二卷第52頁），亦可明之，從而
    ，本件被告持鐵鎚損壞系爭房屋之大理石板22塊、磁磚64塊
    ，及以瓦斯噴火器損壞2 、3 樓之浴室門框、磁磚修邊條、
    電燈開關及插座等物之事實，洵堪認定。
  (五)至起訴及公訴補充意旨認被告持瓦斯噴火器噴燒2 、3 樓之
    浴室門框、磁磚修邊條之行為，係涉犯刑法第174 條第4 項
    、第1 項之放火燒燬現非供人使用之他人所有住宅未遂罪及
    同法第175 條第1 項之放火燒燬他人所有之物罪云云。惟查
    ：
    1.本件爭執之緣起，係因被告認證人丁○○交付予其老闆周
      文賢之磁磚數量有短缺，此將導致其工資因而減少乃心生
      不滿等情，業據本院認定如前，而被告除持瓦斯噴火器外
      ，現場未曾發現汽油、油漆、瓦斯筒等助燃物一節，亦有
      現場照片附卷可憑，是被告與證人丁○○間除此債務糾紛
      外，既無其他仇隙，且被告於案發當時僅攜帶瓦斯噴火器
      ，並無攜帶其他可供助燃之物品同行，以被告係從事房屋
      磁磚鋪設工程之工人，當知僅以水電配管用之瓦斯噴火器
      火焰尚難引燃鋼筋水泥貼磁磚製之建築物，故在未有其他
      助燃物存在之情況下，可否僅以被告攜帶瓦斯噴火器前往
      系爭房屋一節，即認被告主觀上有燒燬系爭房屋之故意存
      在，尚屬有疑。
    2.再者，本件被告雖有持瓦斯噴火器噴燒浴室門框、磁磚修
      邊條、電燈開關及插座等物之事實，已如前述，然上開遭
      燒焦之浴室門框、磁磚修邊條、電燈開關及插座等處，僅
      有小面積之燒焦、燻黑痕跡，並無大範圍之全面燒燬或延
      燒跡象之事實，業據證人甲○○於本院審理時證稱：浴室
      門框、磁磚修邊條、開關之塑膠片等處均有被「火機」燒
      的一點一點的痕跡，但並不是占很大面積，燒焦的部分其
      都有用相機拍下等語明確（參本院二卷第42、45頁），並
      有現場照片附卷可查（參偵二卷第7 、14～17頁），可認
      系爭房屋僅有部分之裝潢遭噴燒，而燒焦面積亦僅占整體
      建築物之極小部分，據此實難認被告有何故意以火力燃燒
      系爭房屋之意；再參諸該燒焦之部分均非易燃材質且無延
      燒一節，已如上述，而系爭房屋內尚有許多木製裝潢易燃
      物品，被告苟有燒燬建築物之故意，應可引燃其他易燃物
      質或施以助燃劑以遂其目的，惟被告並無此舉，足見被告
      燃燒浴室門框、磁磚修邊條、電燈開關及插座等物之行為
      ，係因工資短少心生不滿而洩憤之舉動，應無放火燒燬建
      築物之故意。從而，起訴意旨認被告上開行為構成刑法第
      174 條第4 項、第1 項之放火燒燬現非供人使用之他人所
      有住宅未遂罪嫌，即有誤會。
    3.又被告上開持瓦斯噴火器噴燒之行為雖有導致浴室門框、
      磁磚修邊條、電燈開關及插座等物因燃燒結果而喪失其效
      用之燒燬程度，惟刑法第175 條第1 項之放火燒燬他人所
      有之物罪，尚以該放火燒燬之行為構成具體公共危險，始
      得稱之。查證人丙○○○於本院審理時證稱：其並無撲滅
      火勢的動作，不知道現場火勢係如何撲滅，也沒有打電話
      叫119 滅火，當時其只想到要叫警察等語（本院二卷第39
      頁），另證人甲○○於本院審理時亦證稱：其到現場時火
      勢已熄滅，沒有看到滅火劑或水噴灑的痕跡等語（本院二
      卷第44頁），參以證人丁○○於本院審理時證稱：磁磚修
      邊條及浴室門框之材質係防火之塑鋼材質，並不會延燒等
      語（本院二卷第52頁），足見被告以瓦斯噴火器噴燒所造
      成之火勢甚小，僅局部燃燒後即自然熄滅，並無劇烈燃燒
      或延燒之現象，不足以使一般人均有所警覺，亦未達到需
      消防隊前來滅火之程度，故證人丙○○○見火勢微弱方僅
      報警而未採取任何撲滅火勢之舉動，亦難認其行為已達致
      生公共危險之實害，而構成刑法第175 條第1 項之罪嫌。
    4.綜上，本件被告主觀上既無燒燬系爭房屋之故意，客觀上
      亦無著手於放火燒燬系爭房屋之構成要件行為，且其燒燬
      他人物品行為亦未達致生公共危險之實害程度，從而，起
      訴及公訴補充意旨認被告涉犯刑法第174 條第4 項、第1
      項及同法第175 條第1 項等罪嫌，即有未合，本件被告應
      僅成立毀損罪甚明。
  (六)綜上所述，本件事證已臻明確，被告上開毀損犯行，堪以認
    定。
二、核被告所為，係犯刑法第354 條之毀損罪。起訴及公訴補充
    意旨認被告持瓦斯噴火器噴燒2 、3 樓之浴室門框、磁磚修
    邊條等行為，係涉犯刑法第174 條第4 項、第1 項之放火燒
    燬現非供人使用之他人所有住宅未遂罪及同法第175 條第1
    項之放火燒燬他人所有之物罪，尚有誤會，已如前述，惟其
    基本社會事實相同，本院自得變更起訴法條後審理之。另被
    告接續以鐵鎚損壞系爭房屋之大理石板22塊、磁磚64塊，復
    以瓦斯噴火器損壞2 、3 樓之浴室門框、磁磚修邊條、電燈
    開關及插座等物之行為，其犯罪時間、地點均屬密切接近，
    客觀上足認係單一行為之多次舉動，且被告主觀上係為洩憤
    ，其所認識者亦應屬基於單一毀損犯意所為之接續舉動，接
    續侵害同一法益，應包括於一行為予以評價，為接續犯。爰
    審酌被告明知系爭房屋為證人丁○○所管領占有，竟不思以
    和平方式溝通，僅因細故即持鐵鎚及瓦斯噴火器損壞屋內物
    品，致生損害於王旺門公司及丁○○，顯見法治觀念淡薄；
    且其犯後猶矢口否認犯行，未見悔意，迄今仍未與王旺門公
    司或丁○○達成和解，並賠償損害，有本院審判筆錄附卷可
    考（參本院二卷第52頁），及其動機、手段、所造成之損害
    非輕等一切情狀，量處如主文所示之刑，另審酌被告之職業
    及經濟狀況，諭知以新臺幣1,000 元折算1 日之易科罰金折
    算標準，以資懲儆，檢察官誤認被告所犯除成立毀損罪外，
    另構成放火罪，因而求處有期徒刑4 年，尚有未當。又供被
    告持以犯本罪所用之鐵鎚1 支、瓦斯噴火器1 具，因無證據
    證明係被告所有，爰不另予宣告沒收，附此敘明。
據上論斷，應依刑事訴訟法第299 條第1 項前段、第300 條，刑
法第354 條、第41條第1 項，刑法施行法第1 條之1 ，判決如主
文。
本案經檢察官余彬誠到庭執行職務。
中    華    民    國    98    年    10    月    8     日
                  刑事第十五庭  審判長法  官  莊珮君
                                      法  官  楊國煜
                                      法  官  王俊彥
如不服本判決應於收受判決後10日內向本院提出上訴書狀，並應
敘述具體理由。其未敘述上訴理由者，應於上訴期間屆滿後20日
內向本院補提理由書(均須按他造當事人之人數附繕本)「切勿逕
送上級法院」。
以上正本證明與原本無異。
中    華    民    國    98    年    10    月    8     日
                                      書記官  鄭永媚
附錄本案論罪科刑法條：
中華民國刑法第354 條
毀棄、損壞前二條以外之他人之物或致令不堪用，足以生損害於
公眾或他人者，處二年以下有期徒刑、拘役或五百元以下罰金。


司法院資訊處製作；財團法人民間司法改革基金會備份。
